【裁判字號】    98,易,1054
【裁判日期】    980810
【裁判案由】    妨害公務
【裁判全文】
臺灣臺北地方法院刑事判決              98年度易字第1054號
公  訴  人  臺灣臺北地方法院檢察署檢察官
被      告  乙○○
                      號
上列被告因妨害公務案件，經檢察官聲請簡易判決處刑（98年度
偵字第1433號），本院認為不宜，改依通常程序判決如下：
    主  文
乙○○無罪。
    理  由
一、公訴人聲請簡易判決處刑意旨略以：被告乙○○於民國97年
    9 月8 日6 時30分許，在臺北市大安區○○○路○ 段56巷11
    之3 號住處，酒後對證人即其妻子丙○○大聲漫罵，適其女
    兒出門上學遇證人即巡邏警員甲○○、丁○○，即以家庭暴
    力為由報請處理，證人丁○○遂至被告前開住處瞭解案情，
    詎被告見狀後仍不斷漫罵證人丙○○，並手持鐵鎚作勢攻擊
    證人丙○○，證人丁○○立即上前制止，證人甲○○並隨即
    趕到，2 人合力將被告壓制於地上，詎被告竟基於妨害公務
    之犯意，於被壓制過程中，仍不斷抵抗，致證人甲○○受有
    右額4 公分擦傷、右胸1 公分擦傷、右上臂3X1 公分瘀傷及
    1X1 公分瘀傷、左下腹15公分擦傷兩處及3 公分擦傷之傷害
    （傷害部分未據告訴），因認被告涉犯刑法第135 條第1 項
    之妨害公務罪嫌。
二、按犯罪事實應依證據認定之，無證據不得認定犯罪事實，刑
    事訴訟法第154 條第2 項定有明文。又事實之認定，應憑證
    據，如未能發現相當證據，或證據不足以證明，自不能以推
    測或擬制之方法為裁判基礎；又認定不利於被告之事實，須
    依積極證據，苟積極證據不足為不利於被告之認定時，即應
    為有利於被告之認定，更不必有何有利之證據，最高法院40
    年台上字第86號、30年上字第816 號判例，分別著有明文。
    又刑法第135 條第1 項之罪，以對於公務員依法執行職務時
    施強暴脅迫為要件。此之所謂施強暴，不以對於公務員之身
    體直接實施暴力為限，凡以公務員為目標，而對物或對他人
    施暴力，其結果影響及於公務員之執行職務者，亦屬之（最
    高法院84年度台非字第333 號判決意旨參照）。是行為人須
    出於妨害公務之犯意，於公務員依法執行職務時，對公務員
    之身體直接實施暴力、或以公務員為目標，而對公務員施暴
    力，其結果影響及於公務員之執行職務，始能成立，如僅係
    單純脫免公務員所為之強制處分，並未積極攻擊公務員之身
    體或其他物品或他人，因無施強暴之行為，自不該當妨害公
    務罪之要件。
三、本件公訴人認被告涉犯上開罪嫌，無非係以被告之供述、證
    人甲○○、丁○○之證詞，並有臺北市政府警察局大安分局
    處理家庭暴力與兒少保護案件調查紀錄（通報）表、受理各
    類案件紀錄表、民事通常保護令聲請書、警員工作紀錄簿、
    醫學院三軍總醫院附設民眾診療服務處診斷證明書等為主要
    論據。訊據被告堅決否認有何妨害公務犯行，辯稱：當天警
    員先用手銬銬住伊，伊並沒有揮拳毆打警員，警員可能是在
    伊被制服過程中掙扎時而受傷等語。
五、本院查：
  (一)證據能力
    按被告以外之人於審判外之言詞或書面陳述，除法律有規定
    者外，不得作為證據。又被告以外之人於審判外之陳述，雖
    不符前4 條之規定，而經當事人於審判程序同意作為證據，
    法院審酌該言詞陳述或書面陳述作成時之情況，認為適當者
    ，亦得為證據。當事人、代理人或辯護人於法院調查證據時
    ，知有第159 條第1 項不得為證據之情形，而未於言詞辯論
    終結前聲明異議者，視為有前項同意，刑事訴訟法159 條第
    1 項、第159 條之5 分別定有明文。查證人甲○○、丁○○
    於警詢或偵查中之陳述，固係被告以外之人之審判外陳述，
    而屬傳聞證據，惟檢察官、被告就上開審判外之陳述，於本
    院審理中，並不爭執證據能力，復未曾於言詞辯論終結前聲
    明異議，而本院審酌該等證人之陳述作成時之情況，並無違
    法取證及證明力過低之瑕疵，亦認以之作為證據為適當，依
    前揭規定說明，自得為證據。
  (二)實體方面
  (1)被告於97年9 月8 日6 時30分許，在位於臺北市大安區○○○路○ 段56巷11之3 號住處，因其酒後對證人丙○○大聲漫
    罵，證人即巡邏警員甲○○、丁○○據報趕至現場處理，並
    將被告逮捕解送至臺北市政府警察局大安分局羅斯福路派出
    所，而於逮捕被告期間，證人甲○○受有右額4 公分擦傷、
    右胸1 公分擦傷、右上臂3X1 公分瘀傷及1X1 公分瘀傷、左
    下腹15公分擦傷兩處及3 公分擦傷傷害等情，此為被告所不
    爭執，核與證人甲○○於警詢、偵查及本院審理中（見98年
    度偵字第1433號偵查卷第12頁至第16頁、第52頁、本院98年
    6 月29日審判筆錄第2 頁至第5 頁、第9 頁至第11頁）、證
    人丁○○於警詢及本院審理中（同前偵查卷第17頁至第20頁
    、本院98年6 月29日審判筆錄第6 頁至第9 頁）、證人丙○○於本院審理中（見本院98年7 月27日審判筆錄第3 頁至第
    5 頁）證述明確，復有卷附民事通常保護令聲請書狀1 份、
    國防醫學院三軍總醫院附設民眾診療服務處診斷證明書1 份
    及臺北市政府警察局大安分局警員工作紀錄簿1 份在卷可稽
    ，是此部分事實，首堪認定。
  (2)雖公訴人起訴認被告涉犯妨害公務罪嫌，然此為被告所堅決
    否認，且查：
    依證人甲○○於偵查中證稱：伊跟同事丁○○說把被告銬
      起來，伊等1 個人抓住被告，1 個人上手銬，被告有掙扎
      ，是伊抓被告，因被告有掙扎，所以伊就有受傷等語（同
      前偵查卷第52頁）；於本院審理中再證稱：伊到現場時，
      幫忙證人丁○○把被告壓在桌子旁，被告是趴在地上，伊
      是以手壓住被告的頸肩部，伊腳跪在被告的背上，這時證
      人丁○○是去搶被告手中的打火機。伊等將壓制在地上時
      ，被告以雙手手肘往外推，腳一直在動，還有碰到東西。
      至於被告腳如何動，時間很久了，伊不是很清楚。（問：
      你所謂被告的掙扎動作，只是拒絕上戒具接受逮捕或是對
      你們產生攻擊？）應該是被告拒絕上戒具接受逮捕的掙扎
      。另我們要拉被告上警車，被告拒絕，被告手往後揮，想
      要揮掉伊等的手，但是還是被伊等拉上車等語（見本院98
      年6 月29日審理筆錄第3 頁至第5 頁）；證人丁○○於本
      院審理中證稱：壓制被告過程中，被告是有踢腿、手揮及
      拉扯的動作，當時被告的腿是亂踢、手是亂揮，也有打人
      的揮，拉扯是要將伊等的手拉開等語（見本院98年6 月29
      日審判筆錄第9 頁）；證人丙○○於本院審理中證稱：被
      告當時拒絕上警車，上手銬，所以可能有揮拳不讓警察上
      手銬，伊說的揮拳是說被告不讓警察上手銬，要把手銬揮
      開的意思。被告沒有出拳打警察，也沒有推警察或其他動
      作。另被告不上警車，兩個警察就從後面把被告推上車。
      被告大聲罵人，當時伊沒有看得很清楚。所以不知道被告
      有何拒絕上警車動作等語（見本院98年7 月27日審判筆錄
      第4 頁至第5 頁）。而以證人甲○○、丁○○為本案執行
      公務之警員，與被告並無恩怨關係，所為證言應無故意或
      偏袒任何一方，另證人丙○○雖與被告間為夫妻關係，然
      本件係因被告酒後對證人丙○○大聲漫罵而起，且證人丙○○於本院審理中亦已具結作證，應無甘冒偽證罪之風險
      而為虛偽陳述，是渠等前開證言，堪可採信。基此，足認
      被告係於遭警逮捕過程中，因有所不服，而與證人甲○○
      、丁○○發生扭動、掙脫之單純肢體衝突，且證人甲○○
      、丁○○、丙○○等人皆未指證被告對證人甲○○、丁○○另有其他積極攻擊行為，致積極妨害警員職務之執行甚
      明。
    至證人甲○○於警詢中指稱：伊有對被告採取強制管束動
      作，對被告上手銬，後來被告冷靜，有將被告手銬打開，
      待巡邏車到現場後，就將被告帶回派出所。在強制帶離過
      程中，因與被告有拉扯動作，導致伊受有傷害等語（同前
      偵查卷第13頁至第14頁）；證人丁○○於警詢中指稱：伊
      與甲○○將被告上手銬，並奪下被告手中打火機，過程中
      有發生拉扯，待巡邏車到達後，就將被告帶回派出所等語
      （同前偵查卷第18頁至第19頁），然觀諸該證詞內容，均
      未敘及是如何與被告發生拉扯之詳細過程，且證人甲○○
      、丁○○2 人復分別於本院審理中作證時敘明當時之實際
      過程，是其等於警詢中之陳述，自難作為被告不利認定之
      依據。
    此外，遍查全卷相關事證，亦無其他積極證據足資證明被
      告於警員對之為逮捕過程中，除不服而掙扎、脫免逮捕外
      ，並有對警員積極攻擊之施強暴之行為，本院實難認僅以
      被告有掙扎之動作即認定其有妨害公務之行為。
六、綜上各情，本件依卷內事證，尚不足以證明被告確有妨害公
    務之行為；此外，復查無其他積極證據，足資證明被告確有
    公訴意旨所指犯行。本件既不能證明被告犯罪，依法自應為
    無罪之諭知。
據上論斷，應依刑事訴訟法第452 條、第301 條第1 項，判決如
主文。
本案經檢察官楊雅清到庭執行職務
中    華    民    國    98    年    8     月    10    日
                          臺灣臺北地方法院刑事第十七庭
                                      法  官  賴淑美
以上正本證明與原本無異。
如不服本判決應於收受送達後10日內向本院提出上訴書狀，並應
敘述具體理由；其未敘述上訴理由者，應於上訴期間屆滿後20日
內向本院補提理由書（均須按他造當事人之人數附繕）「切勿逕
送上級法院」。
                                      書記官  許翠燕
中    華    民    國    98    年    8     月    12    日


司法院資訊處製作；財團法人民間司法改革基金會備份。
